臺灣彰化地方法院刑事判決 
111年度訴字第264號
公  訴  人  臺灣彰化地方檢察署檢察官
被      告  徐崇鈞


指定辯護人  陳佳俊律師
上列被告因違反毒品危害防制條例案件，經檢察官提起公訴（11
0年度少連偵字第150號），本院判決如下：
    主  文
甲○○共同犯販賣第三級毒品未遂罪，處有期徒刑壹年玖月。緩刑
伍年，緩刑期間付保護管束，並應於緩刑期間內，參加受理執行
之檢察署指定之法治教育課程貳場次，及向檢察官指定之政府機
關、政府機構、行政法人、社區或其他符合公益目的之機構或團
體提供壹佰小時之義務勞務。
附表所示之物，以附表所示方式沒收。
    犯罪事實
一、甲○○明知4-methylmethcathinone、Mephedrone、4-MMC（4-
    甲基甲基卡西酮）為毒品危害防制條例第2條第2項第3款所
    列管之第三級毒品，未經許可不得販賣，且可預見其於民國
    109年間，在彰化縣二林鎮某不詳處所以每包新臺幣（下同
    ）350元購入供己施用之毒品咖啡包含上開毒品成分，其自
    行施用其中之3包後，竟因缺錢，即與吳釔宏（當時為少年
    ，現已滿18歲，所涉部分另由本院少年法庭審理）共同基於
    販賣第三級毒品以圖營利之犯意聯絡，推由吳釔宏出面以社
    群軟體抖音帳號「hong_188」及微信帳號暱稱「小捲毛」在
    網路上與有意購買毒品咖啡包之人聯繫及接洽交易事宜，再
    由甲○○出面為交易。嗣新北市政府警察局中和分局警員於11
    0年11月1日，執行網路巡邏時發現吳釔宏主動聯繫，乃喬裝成
    購毒者（下稱喬裝員警），佯與吳釔宏談妥以每包450元價
    格購買5包毒品咖啡包，其後，甲○○經吳釔宏告知上情後，
    以其所有附表編號2所示行動電話指示吳釔宏與喬裝員警約
    定於同日20時在彰化縣○○鎮○○路0段00號溪湖高中前交易，
    迨甲○○於同日20時25分許至該處欲交易時，即為喬裝員警當
    場查獲，並扣得附表所示之物，因而不遂。
二、案經新北市政府警察局中和分局報告臺灣彰化地方檢察署檢
    察官偵查起訴。
　　理  由
壹、證據能力部分：
    本案下列引用以認定被告犯罪事實之供述及非供述證據，被
    告及其辯護人或均同意具有證據能力（本院卷第60至61頁）
    ；或均未於言詞辯論終結前聲明異議。茲審酌該等證據並無
    不法或不適當取證之情況，取得之過程亦查無違法或瑕疵，
    並經本院依法定調查證據程序調查之，且與本案待證事實間
    具有相當之關聯性，以之作為證據並無不當，是認該等證據
    均具有證據能力。　　
貳、認定犯罪事實所憑之證據及理由：
一、上開犯罪事實，業據被告於偵查及審理時坦承不諱，核與證
    人吳釔宏於警偵之證述相符，並有新北市政府警察局中和分
    局承辦員警蕭竣鴻出具之職務報告、新北市政府警察局中和
    分局扣押筆錄、扣押物品目錄表、本案相關聯繫接洽交易事
    宜之對話訊息畫面截圖、查獲現場及扣押物照片（警卷第27
    至31、43、63至73頁、少連偵卷第23、27頁）、臺北榮民總
    醫院110年11月15日北榮毒鑑字第C0000000號毒品成分鑑定
    書、110年12月22日北榮毒鑑字第C0000000-Q號毒品純度鑑
    定書（少連偵卷第24至25頁）在卷可稽，足認被告所為任意
    性之自白核與事實相符，堪以採信。
二、按我國查緝毒品之販賣一向執法甚嚴，對於販賣毒品者尤科
    以重度刑責，4-甲基甲基卡西酮係毒品危害防制條例所規定
    之第三級毒品，政府查緝甚嚴，販毒者苟非有利可圖，當不
    願甘冒法律制裁之風險而予販賣；而販毒之違法行為，非可
    公然為之，亦無公定價格，容易分裝並增減份量，買賣之價
    量輒因雙方關係深淺、資力、需求量及對行情之認知、來源
    是否充裕、查緝是否嚴緊、購買者被查獲時供出購買對象之
    風險評估等因素，而異其標準，非可一概而論，是販毒之利
    得，誠非固定，除行為人坦承犯行，詳細供出各次所販賣毒
    品之進價及售價，且價量俱臻明確外，委難察得實情，然販
    賣之人從價差或量差中牟利之方式雖異，其意圖營利之販賣
    行為則為同一，職是之故，即使未經查得實際販賣之利得，
    但除非別有事證，足認係按同一價量委買或轉售，確未牟利
    外，尚難執此遽認無營利之意思。查被告於偵訊自承：我是
    以每包350元購入毒品咖啡包，原來是開價400元賣，後來吳
    釔宏提高報（價）1包450元賣，交易完後，我會給他250元
    等語（少連偵卷第8頁）；於本院審理再稱：是因缺錢才販
    毒，本案查扣之5包毒品咖啡包賣出後，扣除給吳釔宏的利
    潤，我自己每包可以賺50元等語（本院卷第88至89頁），核
    與證人吳釔宏分於偵訊及警詢所證本案被告向其報價（每包
    ）400元，其因要賺價差，故跟（買家）報價450元。被告會
    拿我的分潤250元給我等情相符（少連偵卷第40至41頁、警
    卷第19頁），堪認被告本案販毒係因缺錢而欲從中牟利，具
    營利之意圖甚明。
三、據上，被告本案販賣第三級毒品未遂之犯行，堪予認定，事
    證明確，應依法論科。
參、論罪科刑部分：
一、按4-methylmethcathinone、Mephedrone、4-MMC（即4-甲基
    甲基卡西酮）為毒品危害防制條例第2條第2項第3款公告列
    管之第三級毒品，非經許可不得販賣。又行為人如原即有販
    賣毒品營利之犯意，雖因經警設計誘捕，致實際上不能完成
    毒品交易，然因其原即具有販賣毒品之意思，客觀上又已著
    手於販賣行為，仍應論以販賣毒品未遂罪（最高法院102年
    度台上字第3427號判決意旨參照）。查被告及吳釔宏原即有
    共同販賣第三級毒品之犯意聯絡，而推由吳釔宏先在網路上
    與購毒者聯繫及接洽交易事宜，吳釔宏於本案已與喬裝買家
    之喬裝員警談妥交易之毒品標的、價格及數量，並依被告指
    示與喬裝員警約好交易之時間及地點，再由被告前往交易，
    堪認其等已著手於販賣之構成要件行為，然因係員警設計誘
    捕致不能完成交易而未遂。是核被告所為，係犯毒品危害防
    制條例第4條第6項、第3項之販賣第三級毒品未遂罪。被告
    與吳釔宏具犯意聯絡及行為分擔，應依刑法第28條規定，論
    以共同正犯。被告已著手於販賣毒品之犯行，惟未生販賣毒
    品予他人之犯罪結果，為未遂犯，審酌犯罪所生危害較既遂
    為輕，爰依刑法第25條第2項規定減輕其刑。又被告於偵查
    及審理中均自白犯行，應依毒品危害防制條例第17條第2項
    之規定，遞減輕其刑。
二、被告之辯護人雖為其辯護以：被告為初犯，行為時未滿20歲
    ，犯後坦承犯行，犯後態度良好，且係未遂，未生任何損害
    ，請求依刑法第59條予以減刑等語。惟犯罪之情狀顯可憫恕
    ，認科以最低刑度仍嫌過重者，得酌量減輕其刑，刑法第59
    條定有明文。在此規定之酌量減輕其刑，必須犯罪另有特殊
    之原因與環境，在客觀上足以引起一般同情，認為即使予以
    宣告法定最低度刑，猶嫌過重者，始有其適用。此所謂法定
    最低度刑，固包括法定最低本刑；惟遇有其他法定減輕之事
    由者，則應係指適用其他法定減輕事由減輕其刑後之最低度
    刑而言。倘被告別有法定減輕事由者，應先適用法定減輕事
    由減輕其刑後，猶認其犯罪之情狀顯可憫恕，即使科以該減
    輕後之最低度刑仍嫌過重者，始得適用刑法第59條規定酌量
    減輕其刑（最高法院100年度台上字第744號判決意旨參照）
    。查販賣毒品戕害國人身心健康甚鉅，原為我國重法嚴懲查
    緝之行為，被告年輕力壯，具謀生能力，明知及此，竟僅因
    缺錢花用（被告於本院供稱係因下雨，致無法做板模工作，
    收入減少而缺錢），即遽捨其他正當合法賺錢管道，而從事
    非法販毒行為，已有不該；且其經前述2次減輕事由減刑後
    ，法定刑已大幅降低，依其犯罪情節，客觀上亦難認有何特
    殊之原因與環境足以引起一般同情，難認有即使宣告法定最
    低度刑，猶嫌過重之情輕法重之情，當無再援引刑法第59條
    之規定減輕其刑之餘地，辯護人上開主張，要無可採。
三、爰以行為人責任為基礎，審酌被告年輕力壯，具謀生能力，
    明知毒品戕害身心健康甚鉅，危害社會治安，竟僅因缺錢花
    用（被告於本院供稱係因下雨，致無法做板模工作，收入減
    少而缺錢，才會販毒），即不思另以其他正當合法途徑賺取
    所需，而為非法販毒犯行，實屬不該，其為賺錢而販毒的犯
    罪動機及目的應予譴責；兼衡其犯後坦承犯行，態度良好，
    並無前科（參卷附臺灣高等法院被告前案紀錄表），素行良
    好，本案販賣數量非鉅、次數僅1次、對象僅1人、犯罪手段
    平和，因警方誘捕偵查，致終未生毒品流通於外之結果、未
    獲得利益，並斟酌其自陳：我高職肄業，目前擔任板模工，
    月收入約4至5萬元，每月會幫忙負擔爸爸的車貸4千元，有
    時會幫忙負擔弟弟的生活費等語之智識程度、家庭生活及經
    濟狀況等一切情狀，量處如主文所示之刑。
四、本院審酌被告並無前科，犯罪情節非重大，年紀尚輕，犯罪
    後坦承犯行，知所悔悟，係因一時失慮，致觸刑典，信其經
    此偵審程序及本案相當刑之宣告教訓，當知所警惕，不致再
    犯，經綜合各情，認被告前揭刑之宣告以暫不執行為適當，
    爰依刑法第74條第1項第1款規定宣告緩刑，期間如主文所示
    ，以勵自新。又為使被告於緩刑期間內，能知所戒惕、遵守
    法令，以導正所為，避免再度犯罪，是認有必要賦予其一定
    負擔，課加預防再犯所為之必要命令，經斟酌其可責性，
　　爰依刑法第74條第2項第5款、第8款、第93條第1項第2款規
    定，諭知被告應於緩刑期間內，向檢察官指定之政府機關、
    政府機構、行政法人、社區或其他符合公益目的之機構或團
    體提供義務勞務（時數如主文所示），及參加受理執行之檢
    察署指定之法治教育課程（場次如主文所示），併諭知緩刑
    期間付保護管束。至被告如有違反上述負擔情節重大者，依
    刑法第75條之1第1項第4款規定，得為撤銷緩刑之宣告，併
    此敘明。
五、沒收部分：
　　㈠按違禁物，不問屬於犯罪行為人與否，沒收之，刑法第38
      條第1項定有明文。查扣案附表編號1所示之物，經鑑驗結
      果，均含4-methylmethcathinone、Mephedrone、4-MMC（
      4-甲基甲基卡西酮）之第三級毒品成分，有前揭毒品成分
      鑑定書附卷可據（少連偵卷第19頁），均屬違禁物，應依
      上開規定宣告沒收。另參以鑑定機關現今所採行之鑑驗方
      式，盛裝上開毒品之外包裝袋仍會殘留微量毒品，而無法
      將之完全析離，是可認該等外包裝袋與殘留其上之毒品當
      已無法析離，而均應視為毒品，故應與所盛裝之前述毒品
      併予沒收。至鑑定用罄之部分，業已滅失，爰不另宣告沒
      收。
　　㈡扣案附表編號2所示之物，係被告犯本案所用之物，業據被
      告陳明在卷（本院卷第86頁），應依毒品危害防制條例第
      19條第1項規定，宣告沒收。至吳釔宏為警查扣之iPhone1
      1廠牌之行動電話（型號：MWLX2TA/A，IMEI：0000000000
      00000《警卷第39頁扣押物品目錄表》)，雖為吳釔宏聯絡本
      案交易所用，此經吳釔宏於本院少年法庭訊問時陳述在卷
      （少連偵卷第48頁背面），然無證據顯示被告與吳釔宏有
      共同居住或共同使用該行動電話之事實，難認被告就該行
      動電話有管領支配能力，是爰不於被告本案判決宣告沒收
      之(可參最高法院107 年度台上字第3581號判決意旨)。
據上論斷，應依刑事訴訟法第299條第1項前段，判決如主文。
本案經檢察官洪英丰提起公訴，檢察官林士富到庭執行職務。
中　　華　　民　　國　　111 　年　　5 　　月　 18 　　日
                  刑事第五庭  審判長法  官  周淡怡
                                    法  官  陳德池
                                    法  官  吳芙如
以上正本證明與原本無異。
如不服本判決應於收受判決後20日內向本院提出上訴書狀，並應
敘述具體理由。其未敘述上訴理由者，應於上訴期間屆滿後20日
內向本院補提理由書( 均須按他造當事人之人數附繕本) 「切勿
逕送上級法院」。
中　　華　　民　　國　　111 　年　　5 　　月　　18　　日
                                    書記官  楊蕎甄
附錄本案論罪科刑法條：
毒品危害防制條例第4條
製造、運輸、販賣第一級毒品者，處死刑或無期徒刑；處無期徒
刑者，得併科新臺幣3千萬元以下罰金。
製造、運輸、販賣第二級毒品者，處無期徒刑或10年以上有期徒
刑，得併科新臺幣1千5百萬元以下罰金。
製造、運輸、販賣第三級毒品者，處7年以上有期徒刑，得併科
新臺幣1千萬元以下罰金。
製造、運輸、販賣第四級毒品者，處5年以上12年以下有期徒刑
，得併科新臺幣5百萬元以下罰金。
製造、運輸、販賣專供製造或施用毒品之器具者，處1年以上7年
以下有期徒刑，得併科新臺幣1百50萬元以下罰金。
前五項之未遂犯罰之。

附表：
編號 物品名稱及數量 沒收方式 1 扣案之第三級毒品4-methylmethcathinone、Mephedrone、4-MMC（4-甲基甲基卡西酮）伍包（驗餘重量計18.2004公克，含外包裝袋5只） 沒收 2 扣案之iPhone12 Pro 行動電話壹支（型號：MGMK3TA/A，IMEI：000000000000，含其內SIM卡1張） 沒收